【裁判字號】    89,訴,168
【裁判日期】    890524
【裁判案由】    損害賠償
【裁判全文】
臺灣雲林地方法院民事判決  八十九年度訴字第一六八號
    原      告  乙○
    被      告  甲○○
右當事人間請求損害賠償事件，本院判決如左：
    主    文
被告應給付原告新台幣伍萬元，及自民國八十九年五月十一日起至清償日止，按週年
利率百分之五計算之利息。
原告其餘之訴駁回。
訴訟費用由被告負擔百分之三，餘由原告負擔。
本判決於原告以新台幣貳萬元供擔保後，得假執行。
原告其餘假執行之聲請駁回。
    事    實
甲、原告方面：
  一、聲明：被告應給付原告新台幣（下同）二百萬元及自起訴狀繕本送達翌日起至
      清償日止，按年息百分之五計算之利息，並願供擔保請准為假執行之宣告。
  二、陳述：
  （一）、被告於民國八十八年三月十五日上午八時許，在雲林縣斗六市○○街十四
          號前空地，基於公然侮辱之故意及散布於眾而指摘足以毀損他人名譽之事
          之意圖，公然於伊所僱用工人及所請攝影蒐證人員林固志等人面前，以「
          廖桔為妓女」及「徐根在為乙○之姘夫」等詞，侮辱伊並為不實之指摘，
          致伊名譽受有損害，顯已不法侵害伊名譽權，構成侵權行為，應負賠償責
          任，因被告所為不適合登報為回復名譽之適當處分，故伊僅請求金錢之損
          害賠償。
  （二）、伊實踐家專畢業，任西螺農工教師，被告為高中畢業，曾受過教育，竟以
          不堪入耳之言語公然侮辱伊，致伊人格及名譽受到極大損害，精神受到極
          大痛苦，爰本於侵權行為之法律關係，請求被告賠償二百萬元及法定遲延
          利息。
  三、證據：提出戶籍謄本一份為證。
乙、被告方面：
  一、聲明：駁回原告之訴。
  二、陳述：刑事部分未上訴，但伊未有公然侮辱之故意，且已向被告道過歉，伊為
      高中畢業，現在營造公司上班，年收入為十七餘萬元。
丙、本院依職權調閱本院八十九年度易字第九四號刑事案卷。
    理    由
一、本件原告起訴主張：被告於八十八年三月十五日上午八時許，在雲林縣斗六市○
    ○街十四號前空地，公然於伊所僱用工人及所請攝影蒐證人員林固志等人面前，
    以「廖桔為妓女」及「徐根在為乙○之姘夫」等詞，侮辱伊並為不實之指摘，致
    伊名譽受有損害，爰本於侵權行為之法律關係，請求被告賠償二百萬元及法定遲
    延利息等情。被告則以：刑事部分未上訴，但伊未有公然侮辱之故意，且已向被
    告道過歉等詞資為抗辯。
三、查原告主張被告所公然侮辱犯行業經本院八十九年度易字第九四號判決被告意
    圖散布於眾，而指摘足以毀損他人名譽之事，處罰金三百確定之事實，為被告所
    不爭執，並據本院依職權調閱上揭刑事卷宗無訛，並有該刑事判決一份附卷可稽
    ，自堪信為真正。被告雖抗辯其未有公然侮辱之故意，且已向原告道過歉云云，
    但查，被告所為上揭誹謗及侮辱原告之行為，業據被告在刑事偵查及審理中承認
    屬實，且有訴外人林固志現場所拍攝之錄影帶在刑事偵查中勘驗無訛，實難謂被
    告無誹謗及侮辱原告之故意，況被告對原告出言誹謗及侮辱之時，已對原告名譽
    構成不法侵害，該損害自不能因被告事後之道歉而認為未發生，是被告上揭抗辯
    ，為不可採。
四、按不法侵害他人之身體、健康、名譽、自由、信用、隱私、貞操，或不法侵害其
    他人格法益而情節重大者，被害人雖非財產上之損害，亦得請求賠償相當之金額
    。其名譽被侵害者，並得請求回復名譽之適當處分。民法第一百九十五條第一項
    定有明文。本件原告因被告出言誹謗及侮辱，精神上自受有痛苦，故其請求被告
    負非財產上之損害賠償責任，即無不合。爰審酌原告為實踐家專畢業，任西螺農
    工教師，且與先生經營藥局，被告為高中畢業，現在營造公司上班，年收入為十
    七餘萬元，及兩造之身分地位、經濟狀況等情，本院認原告之請求，於五萬元之
    範圍內，核屬相當，逾此範圍之請求，即屬無據。從而，原告本於侵權行為之法
    律關係，請求被告給付五萬元，及自起訴狀繕本送達翌日（即八十九年五月十一
    日）起至清償日止，按週年利率百分之五計算之利息，為有理由，應予准許，逾
    此金額之請求，為無理由，應予駁回。
五、本件原告陳明願供擔保，聲請宣告假執行，就其勝訴部分，核無不合，爰酌定相
    當之擔保金額准許之，至其敗訴部分，其假執行之聲請，失所附麗，應予駁回。
據上論結，原告之訴為一部有理由，一部無理由，依民事訴訟法第七十九條但書、第
三百九十條第二項，判決如主文。
中      華      民      國    八十九    年      五      月    二十四    日
                                    臺灣雲林地方法院民事庭
~B法      官  楊曉惠
右為正本係照原本作成
如對本判決上訴須於判決送達後二十日內向本院提出上訴狀。（須附繕本）
中      華      民      國    八十九    年      五      月    二十六   日
~B法院書記官  謝俊森


司法院資訊處製作；財團法人民間司法改革基金會備份。
